【裁判字號】    93,訴,688
【裁判日期】    950512
【裁判案由】    妨害自由
【裁判全文】
臺灣彰化地方法院刑事判決               93年度訴字第688號
公  訴  人  灣彰化地方法院檢察署檢察官
被      告  乙○
選任辯護人  周金城律師
上列被告因妨害自由等，經檢察官提起公訴（九十二年度偵緝字
第23號），本院判決如下：
    主  文
乙○共同以非法方法，剝奪人之行動自由，處有期徒刑肆月，如
易科罰金以佰元折算壹日。
    事  實
一、緣丁○○原係上億膠塑股份有限公司（下稱上億公司）負責
    人，於民國八十五年一月四日與己○○前往新竹出差，二人
    投宿於新竹某旅館後，丁○○即邀乙○商談債務問題（按丁
    ○○因公司之經營而積欠乙○約新臺幣『下同』四、五百萬
    元），而乙○原以丁○○業已負債遠離，不見蹤影，今獲知
    音訊即與友人北上新竹準備索債，隨後丁○○與乙○二人遂
    依約在新竹火車站前碰面（此時曾某之友人並未出面），並
    由丁○○駕駛自小客車附載乙○至新竹市覓尋洽談之地點，
    途中乙○即以行動電話向友人聯絡，以便索債未有結果時，
    因應之道。而二人隨機覓得某泡沫紅茶店後，即停車入內共
    商上億公司事務，但未有任何令乙○滿意之結果，俟談畢丁
    ○○步行至停車場欲駕駛自小客車離去時，乙○與四名年籍
    、姓名均不詳之成男子，即基於共同妨害自由之犯意聯絡，
    強押丁○○上該等男子所駕之自小客車，並以手銬銬住丁○
    ○手腳，用頭套蓋住丁○○，而由乙○駕駛丁○○所使用之
    自小客車在後押陣之方式，將丁○○押往其與己○○所投之
    旅館房間內，要求丁○○清償所積欠之債務，同時將丁○○
    所攜帶之現金二百二十萬元取走，其中一年籍不詳之男子並
    向己○○說：不要報警，不要離開，會再打電話進來等。乙
    ○等人再以頭套蓋住丁○○，而將丁○○帶住臺中市某汽車
    旅館，並於翌日（五日）零時左右以電話通知己○○乘車至
    臺中市朝馬站，己○○即依指示行事，並由不詳姓名、年籍
    之成年男子載至該汽車旅館與丁○○會合，因丁○○因乙○
    等人之離去方獲得自由。
二、案經被害人丁○○訴請臺灣彰化地方法院檢察署檢察官偵查
    起訴。
    理  由
一、訊據被告乙○固承認曾依約與友人至新竹與被害人丁○○謀
    面商談債務之事宜，惟矢口否認涉有妨害自由之犯行，並辯
    稱：雙方未談妥，伊即離去，並未再有接觸，遑論有任何妨
    害自由之舉，再者，伊取得二百二十萬元，係台中所取得，
    並非於新竹時所拿取，是告訴人丁○○所言，並不實在云云
    。但查：上揭犯罪事實，業據被害人即證人丁○○於本院審
    理中指證明確，核另名證人己○○於本院審理中，所證情節
    相符，參證人即被害人丁○○於本院審理中一度指「其中有
    一個人從巷口那裡跑出來拿一個榔頭，到我這裡的時候要敲
    我頭，後來乙○用手擋著…」等語，顯見被害人丁○○並非
    虛意誇大之人，否則不必為上開有利被告乙○之指證。再者
    ，證人甲○○、戊○○於偵審中，均明白證稱：被告表示可
    帶渠等去找被害人丁○○，但要大家出錢，如果出一點錢就
    可以讓丁○○回家；丁○○回來之後就有說被人綁等語。是
    益加證明被告乙○確係到丁○○所投宿之新竹旅館及台中汽
    車旅館，否則焉有明白向甲○○等人誇言知曉丁○○所在處
    之理。而被告乙○既曾至被害人丁○○投宿處，何以一再否
    認之，顯係是卸責之詞。另被害人丁○○既積欠被告乙○約
    莫四、五百萬元，又因債務及經營問題出走外鄉，可謂欲尋
    其人實有不易，而被告乙○一路依約而遠至新竹，則焉有不
    於彼時，取走被害人丁○○所帶款項之理（按常人於彼時，
    均會取款自保債權）。是綜上，被告乙○所辯，應係脫罪之
    詞，不可採信。本件罪證明確，被告之犯行，足以認定。
二、核被告乙○所為，係犯刑法第三百零二條第一項之妨害自由
    之罪。被告與四名年籍、姓名不詳之成年男子間，有犯意聯
    絡與行為分擔，為共同正犯。爰審酌被告等犯罪之動機、方
    法、手段、所生危害暨犯後態度等一切情狀，各量處如主文
    所示之刑，並諭知易科罰金之折算標準。
三、公訴意旨另略謂：乙○於民國八十五年一月五日至台中市不
    知名的汽車旅館內後，因乙○等人，其中一名姓名、年籍之
    成年男子揚言該旅館是渠等之朋友所經營，附近都是渠等之
    勢力範圍，並有監視器監視等語，致使丁○○、己○○心生
    畏懼，而不敢自行離去，亦不敢對外聯絡，以此方法前後限
    制丁○○及己○○之行動自由數日。認就此部分，被告乙○
    涉有妨害自由犯行云云。查：被害人丁○○及己○○於偵審
    中，均明白指稱：在台中之汽車旅館時，並無人對之看守或
    限制其行動等語，且證人即接丁○○與己○○離開汽車旅館
    之人丙○○亦到庭證稱：係丁○○以電話通知伊前去汽車旅
    館接送，伊到該旅館時，只跟櫃檯說房間號碼，即依門號進
    去找丁○○，當時櫃檯的人員還幫忙開鐵門；當時沒有人為
    任何詢問，亦未發現有人在附近或旁邊看守，是伊親自將丁
    ○○從房間帶出等語，是由上可知，被害人丁○○與己○○
    二人在台中汽車旅館時，並未有任何行動受限制之處，其二
    人彼時之態度，應是受債務追討，心有所顧之舉，是被告乙
    ○固有前不當之行為，惟不得以此，即謂被告乙○亦涉有此
    部分妨害自由之犯行，原此部應為無罪之諭知，惟此部分既
    與前開有罪部分，有裁判上一罪之關係，故不為無罪之諭知
    ，附此說明。
據上論斷，應依刑事訴訟法第二百九十九條第一項前段，刑法第
二十八條、第三百零二條第一項、第四十一條第一項，罰金罰鍰
提高標準條例第一條前段、第二條前段，判決如主文。
案經檢察官田德煙到庭執行職務。
中    華    民    國    95    年    5    月    12     日
                  刑事第一庭    審判長  洪志賢
                                法  官  姚銘鴻
                                法  官  簡璽容
以上正本證明與原本無異。
如不服本判決，應於判決送達後10日內，向本院提出上訴狀（ 須
附繕本 ）。
告訴人或被害人對於判決如有不服具備理由請求檢察官上訴者，
其上訴期間之計算係以檢察官收受判決正本之日期為準。
中    華    民    國    95    年    5     月    19    日
                                書記官  洪年慶
中華民國刑法第302條
(剝奪他人行動自由罪)
私行拘禁或以其他非法方法，剝奪人之行動自由者，處 5 年以下
有期徒刑、拘役或 300 元以下罰金。
因而致人於死者，處無期徒刑或 7 年以上有期徒刑，致重傷者，
處 3 年以上 10 年以下有期徒刑。
第 1 項之未遂犯罰之。


司法院資訊處製作；財團法人民間司法改革基金會備份。
